臺灣高等法院臺中分院民事判決　　　八十九年度上易字第二四六號
　　　上　訴　人　乙○○
　　　被　上訴人　甲○○
右當事人間請求返不當得利事件，上訴人對於中華民國八十九年六月二日臺灣臺中地
方法院第一審判決（八十八年度訴字第四一五號），提起上訴，本院判決如左：
　　　主　　　文
上訴駁回。
第二審訴訟費用由上訴人負擔。
　　　事　　　實
甲、上訴人方面：
一、本訴部分聲明：
　　(一)、原判決廢棄。
    (二)、被上訴人應給付上訴人(一)新台幣（下同）二十四萬五千四百元整(二)自民國（
      　下同）八十八年四月一日起至交還坐落台中市○區○○○段第二三五之二一
        地號土地之日止，按月給付上訴人一萬六千三百六十元整；暨均自八十八年
        十月二日起至清償日止，按年息百分之五計算之利息。
    (三)、如受有利判決，願供擔保請准宣告假執行。
    (四)、第一、二審訴訟費用由被上訴人負擔。
二、反訴部分聲明：
　　(一)、原判決廢棄。
    (二)、右廢棄部份被上訴人在第一審之訴駁回。
    (三)、第一、二審訴訟費用由被上訴人負擔。
三、陳述及所用之證據：除與第一審判決記載者相同，予以引用外補稱：
    (一)、按被上訴人佔用系爭不動產屬實，其亦不爭執。兩造之爭點在於被上訴人是
　　　　否無權佔用？經查，被上訴人確係無權佔用在先，於上訴人提出異議後，八
　　　　十七年四月十三日，被上訴人夥同一名男子前來找上訴人洽談給付租金事宜
　　　　，當時言明租期五年，然就租金部分，被上訴人要求一年十五萬元，上訴人
　　　　僅同意第一年十五萬元，其餘需逐年調漲，被上訴人因而稱先給付現金五萬
　　　　元，日後再進一步協調。上訴人收授其當場交付之現金，應被上訴人要求立
　　　　據，上訴人以複寫紙書寫收據後，正本交付被上訴人，複本留存。於今被上
　　　　訴人或恐承認此收據之真正，將間接證實其為無權佔用或將直接證明其與上
　　　　訴人間確有租賃之合意，因而否認真正，然此終不得為佔用之籍口。
    (二)、被上訴人在原審係主張兩造之無名契約成立於六十二年間六十五年三月十五
　　　　日上訴人出具之土地使用權同意書係「履約之事實」，並非主張六十五年三
　　　　月十五日兩造另有訂定無名契約，原判決竟違反被上訴人之主張逕為裁判，
　　　　顯有違民事訴訟法所採之言詞辯論主義原則。
　　(三)、被上訴人於第一審指上訴人在六十五年三月十五日出具土地使用權同意書，
      　係「履約之事實」，於第二審主張原判決根據此同意書所為判決係「確認」
        上訴人同意將其應有部分在系爭土地上所得使用收益之權利，讓與被上訴人
        及紀政潭；無論係主張「履約之事實」或「確認」，均非主張兩造之契約關
        係係在六十五年三月十五日始成立，而係主張在六十二年已同意，準此，原
        判決認定兩造於六十五年三月十五日就系爭土地成立使用權限讓與之無名契
        約，違反民事訴訟法所採之言詞辯論主義原則。
　　(四)、上訴人於六十五年三月十五日出具之土地使用同意書，係民眾向主管機關申
　　　　請建照例稿之制式格式，當時確係應父親要求，欲以紀子禎、紀政潭名義與
　　　　他人談合建申請建照之用，因此上訴人父親乃要求上訴人在制式格式上先行
　　　　用印。此由同意書明載「茲有甲○○紀政潭等二人，擬在下列土地建築：業
        經乙○○等人完全同意，為申請建照執照特立此同意書為憑」「本同意書應
        自同意日起　年內提出申請執照，逾期無效」等語可證，由此可證上訴人在
        此同意書上用印係同意申請建照，而不及於其他用途。並有兩造之二哥紀經
        堂於原審八十八年五月十八日之證詞：「土地是紀子禎、乙○○及紀政潭三
        人所共有，當時簽約是為了合建，所以未合建即無效」可證。
    (五)、被上訴人及其母紀廖菊謊稱六十二年間原告已同意紀政潭、甲○○無條件使
      　用土地。試想，此項主張如係真實，何以六十五年間要再立同意書？而證人
        紀廖菊原審八十八年五月十八日到庭證述：「當時原告將他的土地賣掉來償
        還他的債務，所以將前面的土地賣掉，後面的土地才過戶給甲○○，乙○○
        保留六分之一，並同意歸由被告及紀政潭使用。但未聽過有合建之事，同意
        書未見過，但知道是同意使用土地，並非為合建」等語，並不實在。紀廖菊
        既未聽過有合建之事，未見過同意書，豈知同意書之用途是同意使用土地，
        並非為了合建？紀廖菊偏袒其親生之子即被上訴人乃人情之常。
    (六)、六十五年三月十五日上訴人出具之土地使用權同意書係制式格式，預立用於
　　　　申請建照之用。當時確係上訴人之父紀金波欲以紀子禎及紀政潭名義與人談
　　　　合建，才要求上訴人出具。原判決於第十七頁第十行以下指：「況依一般合
　　　　建建物，其土地如為共有，土地之全體共有人均應出具土地使用同意書，方
　　　　得申請建照．．．」等語，係不察當時上訴人父親紀金波欲以紀子禎、紀政
　　　　潭名義與人談合建之事實。既欲以其等二人名義談合建，則由上訴人出具土
        地使用權同意書，其等二人為共有人即可向主管機關申請建照而為起造人。
        原判決之推論係本於合建以建商為起造人之前提論斷，原判決依何證據得擅
　　　　斷合建必以建商為起造人，因此所有之地主均須出具土地使用權同意書。
    (七)、原審被上訴人係主張其與上訴人間於六十二年間成立無名契約，原判決竟認
　　　　定在六十五年三月十五日上訴人應父親要求出具土地使用權同意書時成立無
　　　　名契約，果如此，無名契約當事人為何？是否僅為兩造，抑或尚包含紀政潭
　　　　？若包含紀政潭，其於六十八年間移轉其名下應有部分於甲○○時，是否當
　　　　然即連同其因與上訴人間成立無名契約而取得之使用收益權限併同移轉？未
　　　　見被上訴人舉證以實其說，原審亦未傳訊紀政潭即遽予認定，令人不服。而
　　　　若上訴人確與被上訴人及紀政潭間成立無名契約，何以紀政潭嗣後須依父親
　　　　之囑咐將其應有部分移轉予甲○○，而上訴人卻不須移轉其名下應有部份，
　　　　而保留所有權迄今？原判決之認定，顯有違常情。被上訴人之每紀廖菊於原
　　　　審八十八年五月十八日為不實之證述稱：「．．．１／６本來是要給紀政潭
　　　　，因紀政潭給乙○○的母親當兒子，才過戶給乙○○。」等語，並不實在，
　　　　不足為採。
    (八)、上訴人在原審提出台中地方法院七十六年度訴字第三八九九號民事訴訟上訴
　　　　狀，係由上訴人及紀政潭共同具狀，其狀內陳述：「系爭二三五之二一地號
　　　　土地，係其父贈與予被告及紀政潭所共有，民國六十八年紀金波囑咐紀政潭
　　　　將其應有部分移轉予被告做為啟造醫院濟世之用等情，且紀政潭確亦將其在
　　　　系土地之應有部分移轉予被告之事實，亦為兩造所不爭執，是原告於前述上
　　　　訴狀中所述其父卻被告在系爭土地上興建醫院濟世之事實，應屬可採」等語
        ，係說明在六十八年始有欲由甲○○一人在系爭土地蓋醫院之事。被上訴人
        指上訴人就系爭土地已自認並無任何權利，否則於前開上訴狀內，何以稱系
　　　　爭土地僅被上訴人紀政潭所共有等語，不足採信。
    (九)、由前述上訴狀，適足以證明在六十八年間上訴人父親始有在系爭土地興建醫
      　院之構想，六十五年三月十五日上訴人出具之土地使用權同意書，與蓋醫院
        根本無關。被上訴人生於四十年九月二十日，於六十五年三月十五日年方二
        十四歲，尚未自醫學院畢業。被上訴人自承其於六十六年間始自醫學院畢業
        ，在六十五年三月十五日未畢業之時，在醫院擔任實習醫師。按實習醫師並
        非正式醫師，尚須參加國家考試始能取得醫師資格。而醫師並非實習後即得
        獨當一面立即開業，尚須經歷住院醫師之訓練，有一定年資始能開業。被上
        訴人指六十五年間父親即籌劃開業事宜，與事實不符，不足採信。若是要由
　　　　被上訴人開業，何以紀政潭亦列名為建照之申請人？被上訴人無法舉證以實
　　　　其說，實難採信其主張。
　　(十)、補提用賦代金繳納通知書影本一張，地價稅繳納通知書影本二十六張，聲請
　　　　訊問證人紀政潭。
乙、被上訴人方面：
一、聲明：求為判決如主文所示。
二、陳述及證據：除與第一審判決記載者相同，予以引用外，補稱：
    (一)、按上訴人為系爭共有土地之共有人之一，依法本應繳納其所有土地持分之地
      　價稅及工程受益費（按：為上訴人之公法上義務），此與其與被上訴人間所
        為之「同意並容忍被上訴人使用收益系爭共有土地」之約定（按：為上訴人
        之私法上義務），係不相干之兩事。亦即上訴人有依法綟納其所有土地持
        分部分之稅捐，惟其是否得用益系爭共有土地，仍應視其與他人之約定而定
        。查上訴人確已同意將系爭土地仕部歸由上訴人及紀政潭使用收益，以作為
        被上訴人及紀政潭售地代為償之對價等事證，已詳述於歷次所呈書狀，此不
        贅。亦即其對系爭土地確已無任何使用收益之權，而此並不因其有無依法繳
        納稅捐而有不同。準此，足徵上訴人所稱「其有依法繳納稅捐，依法即得使
        用系爭土地」云云，純屬意圖混淆之詞，顯無足採。
　　(二)、此外，由上訴人有繳納地價稅及工程受益費此點，亦足認其確有同意將系爭
　　　　土地全部歸由上訴人及紀政潭使用收益，否則其在長期明知被上訴人用益系
　　　　爭土地之情形下，焉有年年自繳稅費卻仍容忍被上訴人用益系爭土地而無任
　　　　何異議之可能？此在兩造於七十六年間已因另案請求遷讓房屋事件而對立涉
        訟之情況下（按：即　鈞院已調出之台中地方法院七十六年度訴字第三八九
        九號遷讓房一案），尤無可能。抑有進者，上訴人於該遷讓房屋一案之上訴
        書狀中，對被上訴人有權用益系爭土地之事實，不但未否認，反自認兩造先
        父於生前即決定讓被上訴人使用系爭土地之事實，益徵上訴人前開主張，確
　　　　非事實。
三、次按系爭土地西北側所面臨之十米之二○二號都市○○道路（即卷附地籍圖上之
    同段二三五之二三九地號等），係於八十四年間始開闢完成。則依土地稅法第十
    四條、第二十二條第一項第二款及同法施行細則第二十一條第二項第一款、第二
    十三條第一項等規定，系爭土地於八十四度（含）以前應課徵田賦，八十五年度
    以後始改徵地價稅，並課徵該新闢道路之工程受益費。此有卷附上訴人之系爭土
    地八十五年度工程受益費繳款書可稽，並對照被上訴人之八十四年度、八十五年
    度地價稅課稅明細表即明，故上訴人謂系爭土地自七十六年度起即改徵地價稅之
    云云，並非事實（按：上訴人雖自七十六年度起即繳納地價稅，然應屬誤繳，此
    由被上訴人並未繳納即明）。查系爭土地既係自八十五年度起，始改徵地價稅，
    則被上訴人主張系爭土地於八十四年以前種植芭樂得以課徵田賦免徵地價稅而節
    省稅捐乙節，不僅於法有據，而且確係事實。至八十五年度以後，因已不得以「
    作農業使用」為由，而課徵稅額顯較地價稅為輕之田賦（按：已改徵地價稅），
    故被上訴人始移除芭樂而改成停車場，完全事理相符。上情雖與本件無直接關涉
　　，然為免混淆，仍予辯明。
　　　理　　　由
甲、本訴部分：
一、本件上訴人：伊與上訴人共有坐落台中市○區○○○段二三五－二一地號之土地
　　，伊之所有權為應有部分之六分之一，被上訴人則為應有部分之六分之五。被上
　　訴人未經伊之同意擅自無權占用系爭土地，並將系爭土地出租他人作為停車場，
　　被上訴人侵害伊之所有權，自應賠償伊因此所受之損害。爰引民法侵權行為及不
　　當得利之規定，並依土地法第一百零五條準用同法第九十七條之規定，請求被上
　　訴人賠償自八十七年一月份起，按月給付相當於租金之損害賠償，即每年按土地
　　申報地價年息百分之十計算，被上訴人每年應給付賠償金為壹拾玖萬陸仟參佰壹
　　拾玖點玖玖元（申報地價每平方公尺柒仟貳佰元乘一六三六平方公尺乘六分之一
　　再乘百分之十），每月應付之賠償金則為壹萬陸仟參佰陸拾元（四捨五入），是
　　被上訴人自八十七年一月份起至八十八年三月份，共計十五個月份，應給付貳拾
　　肆萬伍仟肆佰元予原告，並自八十八年四月一日起至交還土地止，按月給付伊壹
　　萬陸仟參佰伍拾玖元，暨均自起訴訴狀繕本送達翌日起至清償日止，按年息百分
　　之五計算之利息等語。
二、被上訴人則以系爭土地，原係兩造及兩造之弟紀政潭三人共有，每人持分三分之
　　一。五十八年元月廿七日，上訴人私自將其土地持分三分之一向他人抵押借款，
　　嗣該借款清償期限屆至，上訴人無力清償，伊及紀政潭在內之家人始獲悉上情，
　　惟迫不得已，兩造之父親紀金波與母親紀廖菊於六十二年一月二十八日決定將系
　　爭共有之二三五之二一地號土地及毗鄰之二三五之二０地號土地中較方正完整且
　　臨接道路之精華區分割出約二百坪，連同二三五之一０三號土地亦分割出五公尺
　　寬出售予他人，以代上訴人償債，同時上訴人依父母親之要求，將其共有之系爭
　　土地持分二四０分之四０移轉予伊，對系爭土地所享有之應有部分減為六分之一
　　，並因伊於六十五年間，欲在上開系爭土地上蓋診所，故要求上訴人同意將該共
　　有之系爭土地未出售部分面積計一六三六平方公尺全部歸由伊及紀政潭使用，以
　　作為伊及紀政潭售地代為償債之對價，並於六十八年間紀政潭復將其二三五之二
　　一地號土地之持分讓與伊，從而，伊占有使用系爭土地，被上訴人本於上揭土地
　　使用權，在系爭土地上整地兼作停車場使用收益，並無侵權行為或不當得利可言
　　，且上訴人提出之定金收據主張伊於八十七年四月十三日預付租金定金伍萬元，
　　乃係其片面所製作者，伊否認其真正。況伊享有系爭土地之使用權，得合法占有
　　使用系爭土地，自無再向上訴人承租系爭土地之必要。復以系爭土地經兩造之父
　　於五十五年間因贈與而移轉登記與兩造及紀政潭，但並未交付土地，仍由兩造之
　　父母僱工耕作，故上訴人雖早已取得系爭土地之共有權，然從未受交付，亦即尚
　　未取得系爭土地之利益，自無受損害之可言，故上訴人請求損害賠償，顯無理由
　　。又退而言之，縱伊有所謂不當得利情事，但上訴人未舉證證明被上訴人所受之
　　利益及上訴人所受之損害，即遽依土地法第一百十條以耕地最高租額亦即系爭土
　　地地價百分之八計算被上訴人應返還之利益，已嫌過高；尤以所謂法定地價乃係
　　指申報地價而言，而本件系爭土地之當期申報地價為每平方公尺柒仟貳佰元，詎
　　上訴人竟以系爭土地之公告現值參萬貳仟元計算伊應返還之利益，實不合理等語
　　，資為抗辯。
三、查系爭坐落台中市○區○○○段二三五之二一地號系爭土地為兩造所共有，上訴
    人之所有權為應有部分六分之一，被上訴人為應有部分六分之五，有土地登記簿
    謄本在卷可稽。該土地現為被上訴人闢為停車場使用，為兩造不爭之事實，並有
    現場照片六張在卷足憑，復經本院交命法官勘驗屬實。
四、茲上訴人主張被上訴人上開所為，未經伊同意為無權占有，妨害其所有權為此，
　　請求損害賠償及返還不當得利。惟據被上訴人抗辯，民國五十八年間，因上訴人
　　在外積欠債，並以其在系爭二三五之二一地號土地之持分，向他人借貸壹拾萬元
　　，避債無門，而向兩造之父紀金波求助，紀金波乃代上訴人清償上開抵押款項，
　　上訴人將其應有部分設定抵押權予紀金波。之後上訴人又向紀金波借款參拾伍萬
　　元，紀金波徵得被上訴人及紀政潭之同意，於五十八年九月二十二日，用系爭二
　　三五之二一地號土地，以紀金欉之名義向台中市第二信用合作社，貸款陸拾萬元
　　代償上訴人之債務，上訴人並書立切結書予紀金波，於六十一年七月十三日，紀
　　金波乃以自己為借款人之名義，改向台中市第九信用合作社貸款伍拾萬元，並塗
　　銷原抵押設定，其後因紀金波無力再繳貸款，乃商得兩造與紀政潭之同意，將兩
　　造所共有之系爭二三五之二一地號土地及毗鄰之同段二三五之二０地號、二三五
　　之一０三地號土地各分割出一部分出售他人得款清償債務，因系爭債務係上訴人
　　所欠，被上訴人無端出售共有之部分土地以代償上訴人之負債，上訴人在該父母
　　之要求下，同意其在系爭二三五之二一地號土地之應有部分縮減為六分之一，而
　　被上訴人之應有部分則擴張為六分之三，紀政潭部分未變，且系爭二三五之二一
　　地號土地全部歸被上訴人與紀政潭使用收益，以作為被上訴人售地代上訴人償債
　　之對價，被上訴人於六十五年間原欲在系爭土地上建築醫院，乃請求上訴人依約
　　書立土地使用權同意書，上訴人乃於六十五年三月十五日，書立系爭土地使用權
　　同意書予被上訴人，而紀政潭在系爭土地之應有部分已移轉予被上訴人，是被上
　　訴人使用系爭士地並非無權占有等情，業據其提出上訴人抵押其應有部分予訴外
　　人楊碧琴之抵押權設定契約書一份、兩造與紀政潭共同出售系爭二三五之二一地
　　號及同段二三五之二０地號土地予鄭焜棋之不動產買賣契約書一份、系爭二三五
　　之二一地號、同段二三五之二０地號土地之土地登記簿謄本二份、楊碧琴抵押權
　　拋棄證明書一份、上訴人書立之切結書一份、土地使用權同意書一份為證，（見
　　原審卷宗三五頁－八五頁）。上訴人就上開除曾允被上訴人使用收益，一節外其
　　予均不予爭執，已足認系爭執事實。
五、雖上訴人主張出售部分系爭二三五－二一地號土地之款項，是其用以清償外其父
    紀金波之負債，而非對第三人清償。且出售之款項非專為清償其負債。因被上訴
    人與紀政潭欲與人合建，其父紀金波要求其出具同意書，並非承認被上訴人與紀
    政潭有權使用收益系爭二三五之二一地號土地之全部等語。惟查系爭二三五之二
    一地號土地既因上訴人負債，紀金波方以向合作社貸款，其後更出售該筆部分土
    地以償貸款，因之上訴人於事後將原有就該筆土地三分之一減編為六分之一一節
    已足認被上訴人所稱出售二三五之二一地部分土地上訴人清償債務主張係屬其實
    。另上訴人於民國六十五年三月十五日出具系爭二三五之二一地號土地之土地使
    用同意書予被上訴人之事實，為上訴人所不爭執，有該同意書可稽（見原審卷八
    五頁）。雖上訴人稱該使用同意書係乃父紀金波要求上訴人而書立，其用途僅供
    被上訴人及紀政潭與他人談合建申請建造之用，並非兩造及紀政潭所行同意使用
    系爭土地之使用借貸契約書云云。但據證人紀廖菊於原審到庭證述之當時上訴人
    請求將他的土地賣掉來償還他的債務，所以將前面的土地賣掉，後面的土地才過
    戶給甲○○、乙○○保留六分之一，並同意歸問被上訴人及紀政潭使用。但未聽
    過有合建之事同意書未見過，但知道是同意使用土地，並非合建云云（見原審卷
    一一四頁）。雖被上訴人所舉證人紀經堂於原審到庭證稱：「簽同意書時，我不
    在場，但我知道土地是甲○○、乙○○及紀政潭三人共有，當時簽約是為合建，
    所以未合建即屬無效等語（見原審卷一一四頁），惟該證人紀經堂於該土地使用
    同意簽立時，既未在場，其如何能知悉上訴人當時簽立該同意書之其意何在，是
    其證言已不可採。且該同意書係上訴人簽名出具，被上訴人與紀政潭均未在其上
    簽名，其真意當係同意被上訴人與紀政潭為使用收益。又上訴人另稱出具該同意
    書係同意被上訴人及紀政潭與他人合建建物云云，但就其同意被上訴人與何人合
    建，如何合建均未舉證以實其說，即依一般合建，其土地如為共有，土地之全體
    共同人均應出具土地使用同意書，方得申請建照以興建建物。本件上開之土地使
    用同意書上僅有共有人中上訴人一人出具與被上訴人與紀政潭二人，其形式上與
    一般共有土地與人合建之情形，亦有不同。所稱亦無可採。且系爭土地於民國六
    十二年至六十五年間，仍由紀金波占有管領中，是被上訴人抗辯該土地使用同意
    書係上訴人應其父之要求而出具與被上訴人及紀政潭無誤，並非供系爭土地與他
　　人合建之說辭，應足採信。
六、次查被上訴人另稱兩造之父紀金波於六十五年三月十五日，要求上訴人出具土地
    使用同意書予伊與紀政潭，應是要求上訴人同意要求上訴人同意將其應有部分在
    系爭土地上所得使用收益之權利，讓與伊及紀政潭，使伊及紀政潭將來得以就系
    爭土地之全部為使用收益興建物兩造）間有使用收蓋讓與之無名契約存在云云。
    此參諸另案本院七十七年度上易字第三七號交還房屋事件，上訴人及紀政潭，共
    同在上訴狀內陳述：坐落台中市○區○○○段二三五－二一原有先父贈與紀政潭
    與被上訴人所共有，民國六十八年間先父囑咐紀政潭將所有上開土地持分80/240
    所有權贈與被上訴人做為啟造醫院用為濟世云云，有上揭卷宗可稽，且紀政潭事
    後亦遵從其父之囑咐將其應有部分全部移轉予被上訴人，有土地登記簿在卷足憑
    。上訴人雖於上述訴狀中未提及其土地應有部分亦併提供與被上訴人興建醫院使
    用，但其既於六十五年三月十五日就其應有部分出具同意書同意由被上訴人興建
    醫院使用，自毋庸在其狀中另為贅述。是上訴人既已同意被上訴人在系爭土地上
    建蓋醫院，在其出具之土地使用同意書，亦無時間之限制，依舉重於明輕之法理
    ，上訴人於當時確有同意被上訴人使用系爭土地，應屬實情。上訴人另主張被上
    訴人生於四十九年九月二十日，於六十五年三月十五日年方二十四歲，尚未自醫
    學院畢業，被上訴人自承其於六十六年間始自醫學院畢業，在六十五年三月十五
    日未畢業之時，在醫院擔任實習醫師，尚須參加國家考試始能取得醫師資格，而
    醫師並非實習後即得獨當一面立即開業，尚須經多年訓練始能開業，被上訴人指
    六十五年間父親即籌劃開業事宜，與事實不符，但查訴外人紀政潭將系爭土地應
    有部分於六十八年間移轉與被上訴人及上訴人出具系爭土地使用同意書予被上訴
    人，均係出於其父紀金波之囑咐，為兩造不爭之事實，為父者為其子被上訴人來
    日當醫師建醫院先行籌謀規劃，本屬常情。是上訴人上述之主張，亦無足取。又
    據證人，即於原審偕至現場之戴隆發於原審亦記述：「當天有甲○○前往複丈現
    場，乙○○也在現場，有聽乙○○問甲○○，你用台中的地（指系爭土地）要不
　　要付錢，甲○○說：你以前就有同意我用。乙○○說同意是以前的事，現在用，
　　現在要付錢云云（見原審卷三六二頁），參諸上訴人所舉經多次傳訊不到庭，後
    具書面證辭謂：「本案土地．．．原是先父生前分配給家兄乙○○，以其土地持
    分向他人抵押借款，六十二年間先父及家母作主出售該土地前面部分，全部用以
    清償乙○○之債務，其餘後面部分乙○○同意給甲○○及本人佐用。六十八年間
    先父囑咐本人將該土地持分全部移轉給甲○○做為起造醫院，土地佐用權一併移
    轉，因本案雙方當事人乙○○，甲○○同是本人兄長，且惟恐家族蒙羞，故依民
    事訴訟法第三百零七條規定本人未便出庭作證」云云，據此足證上訴人應係同意
    被上訴人與紀政潭就系爭土地有全部佐用收益之權利，應足採信。至於上訴人所
    主張於八十七年四月十三日，被上訴人與另一名另子前來上訴人處，洽付租金事
    宜，上訴人堅持第一年之租金為十五萬元其餘須逐年調漲，被上訴人因而先付現
    金五萬元，日後再進一步漲云云，已為被上訴人否認，而上訴人復不能舉證以實
　　其說，自不足憑採。
六、上訴人復主張：伊仍留存七十五年繳納田賦之證明，且系爭土地自七十六年起迄
    八十九年止繳納地價稅，亦有提出之繳款書共十五份之影本可證。系爭地與鄰地
    ，工程受益費亦由上訴人自行繳納，上訴人既為系爭土地之所有權人，依法自得
    行使權利要求被上訴人賠償相當於租金之損害云云。惟查上訴人為系爭共有土地
    之共有人之一，依法本應繳納其所有土地應有部分之地價稅及工程受益費，此與
    其與上訴人間所為之「同意並容忍被上訴人使用收益系爭共有土地」之約定，係
    不干之兩事，自難謂其為土地之共有人，依法繳納稅賦，罔顧約定予他人使用其
　　土地之事實，自得依法使用系爭土地。
七、綜上所述，上訴人既將其基於應有部分得於系爭土地使用收益權利，同意讓與被
　　上訴人及紀政潭行使，而紀政潭亦將其應有部分移轉登記予被上訴人，而將其得
　　於系爭土地使用收益之權限讓與被上訴人，被上訴人自得就系爭土地有為全部使
　　用收益，雖被上訴人並未於系爭土地上興建建物使用收益，惟依舉重明輕之法理
　　，上訴人既同意被上訴人得為興建建物使用收益，則被上訴人未興建建物前，將
　　系爭土地保持現狀或規劃成停車場供他人停車使用，並未加劇上訴人就系爭土地
　　所有權之限制，從而，上訴人主張被上訴人將系爭土地規劃為停車場供人停車使
　　用，為無權占有系爭土地，且有損害上訴人所有權之圓滿行使狀態，而請求被上
　　訴人賠償如上訴人本訴聲明所示相當於租金之損失，自非正當，原審判予駁回，
　　核無違誤。上訴人就此部分指摘原判決不當，求予廢棄，為無理由。
乙、反訴部分：
一、本件被上訴人起訴主張：上訴人既已同意將其所有系爭土地六分之一之所有權之
    使用權讓與伊，而上訴人以共有人身分，主張對於系爭土地之使用收益為無權
    占有，訴請伊賠償上訴人相當租金之損害，顯有侵害伊對於系爭土地之使用收益
    之虞，故依民事訴訟法第二百五十九條之規定，約定伊之使用權及民法占有人之
    防止妨害請求權之規定，求為上訴人應容忍伊為使用系爭土地，不得干涉或侵害
　　伊就系爭土地之使用收益行為之判決。
二、上訴人則以：被上訴人無權占有系爭土地在先，經伊提出異議後，於八十七年四
　　月十三日，被上訴人與另一名男子前來上訴人之處洽談給付租金事宜，上訴人堅
　　持第一年之租金為拾伍萬，其餘須逐年調漲，被上訴人因而先給付現金伍萬元，
　　日後再為進一步之協調。又上訴人之父前擁有眾多產業，並將許多產業登記在兒
　　子名下，六十二年間土地之出售係由父親決定，出售所得亦由父親處理，被上訴
　　人稱用以清償上訴人之債務，實屬無據，繼使上訴人真有負債，亦與本案爭點無
　　關。至於六十五年三月十五日，由上訴人簽立之土地使用同意書，係伊之之父要
　　求伊書立，其目的係以被上訴人及訴外人紀政潭名義與他人洽談合建申請建照之
　　用，故若未合建，則該同意書應屬無效等語，資為抗辯。
三、查被上訴人主張就系爭二三五之二一號土地，已被上訴人之同意而有使用收益之
    權利之事實，已經認定為真正，有如前述，則上訴人就系爭土地所有權所得使用
    收益之權限，已受限制而不得對被上訴人更行主張。今上訴人以共有人身份，起
    訴主張被上訴人對於系爭土地之使用收益為無權占有，請求被上訴人賠償相當於
    租金之損害，顯有侵害其對於系爭土地之使用收益之虞，為此被上訴人依兩造間
    之使用收益權讓與契約之法律關係及民法占有人之防止妨害請求權之規定，請求
    上訴人就系爭土地，應容忍其為使用收益行為，並不得干涉或侵害被上訴人就系
    爭土地之使用收益行為，自非無據。原審就此部分為被上訴人勝訴之判決，亦無
　　不合。上訴意旨指摘原判決不當，求予廢棄，亦無理由。
丙、據上論結，本件上訴為無理由，依民事訴訟法第四百四十九條第一項、第七十八
　　條，判決如主文。
中　　　華　　　民　　　國　　九十一　　年　　 十一　　 月　　二十六　　日
~B1民事第三庭審判長法　官　陳照德
~B2　　　　　　　　法　官　蔡王金全
~B3　　　　　　　　法　官　陳成泉
右為正本係照原本作成。
如對本判決上訴，須於收受判決送達後二十日內向本院提出上訴書狀，其未表明上訴
理由者，應於提出上訴後二十日內向本院提出上訴理由書（須按他造人數附具繕本）
，並繳納送達用雙掛號郵票拾份（每份拾肆元）。
上訴時應提出委任律師或具有律師資格之人之委任狀；委任有律師資格者，另應附具
律師及格證書及釋明委任人與受任人有民事訴訟法第四百六十六條之一第一項但書或
第二項（詳附註）所定關係之釋明文書影本。
~B 　 　　　　　　書記官　劉恒宏
中　　　華　　　民　　　國　　九十一　　年　　 十一　　 月　　二十七　　日
附註：
民事訴訟法第四百六十六條之一（第一項、第二項）
對於第二審判決上訴，上訴人應委任律師為訴訟代理人。但上訴人或其法定代理人具
有律師資格者，不在此限。
上訴人之配偶、三親等內之血親、二親等內之姻親，或上訴人為法人、中央或地方機
關時，其所屬專任人員具有律師資格並經法院認為適當者，亦得為第三審訴訟代理人
。
                                                                        Ｂ
